【裁判字號】    92,易,1578
【裁判日期】    921203
【裁判案由】    傷害等
【裁判全文】
臺灣臺北地方法院刑事判決                        九十二年度易字第一五七八號
    公  訴  人  臺灣臺北地方法院檢察署檢察官
    被      告  癸○○  男  三.
                己○○
    右  二  人
    共      同  丙○○  律師
    選任辯護人  丁○○  律師
    被      告  辛○○  男  六.
                庚○○
                甲○○○○○○.
                        男  四.
                        外僑居.
    右  三  人
    共      同  陳仲嶙律師
    選任辯護人  劉承慶律師
右列被告等因傷害等案件，經檢察官提起公訴（九十二年度調偵字第三０九、三三六
、三三七號），本院判決如左：
    主  文
癸○○公然侮辱人，處罰金壹仟伍佰元，如易服勞役，以佰元折算壹日。
己○○公然侮辱人，處罰金壹仟伍佰元，如易服勞役，以佰元折算壹日。又以加害
生命之事，恐嚇他人致生危害於安全，處拘役肆拾日，如易科罰金，以佰元折算壹
日。又傷害人之身體，處有期徒刑貳月，如易科罰金，以佰元折算壹日。
庚○○、甲○○○○○○○ ○○○○○○ ○○○○○共同傷害人之身體，各處有期徒刑肆月，如易科罰
金，均以佰元折算壹日。均緩刑貳年。
辛○○無罪。
    事  實
一、癸○○、己○○與庚○○、辛○○、甲○○○○○○○ ○○○○○○ ○○○○○（下稱Laurance）
    為鄰居關係，因公寓用水問題發生爭執，於民國（下同）九十一年六月十五日二
    十時許，在臺北市○○區○○街十三號三樓外公眾得出入之樓梯間，癸○○基於
    公然侮辱之犯意、接續以「垃圾」、「白痴」、「廢物」、「白痴父母生白痴孩
    子」等詞侮辱辛○○與壬○○○三次；己○○亦分別基於公然侮辱及恐嚇之犯意
    ，以「他媽的」、「操你媽」等詞，接續侮罵辛○○與壬○○○三次；亦接續以
    「要殺死你們全家」等加害生命之事出言恐嚇三次，致辛○○與壬○○○心生畏
    懼。另於九十一年八月三十一日十二時五十分許，己○○見其門口及樓梯間均有
    撕碎英文報紙，樓梯間置有汽車故障三角板（下稱三角板）認屬四樓所有，乃撿
    拾地上報紙及三角板，並返家拿取膠帶沿三樓樓梯間牆壁往四樓黏貼碎報紙，適
    Laurance、庚○○開門發現，因此發生爭執，Laurance、庚○○即共同基於傷害
    人身體之犯意，己○○亦基於傷害之故意，在四樓樓梯間之平台，互相毆打對方
    ，致己○○受有左右上下眼瞼皮下血腫各約六Ｘ四公分及五Ｘ六公分、右上臂三
    處皮下血腫各約一Ｘ二公分、上臂皮下血腫約一Ｘ一公分、右前臂皮下血腫約二
    Ｘ三公分、右大腿三處一Ｘ一公分皮下血腫、左小腿一Ｘ二公分皮下血腫及右背
    二處三Ｘ三公分皮下血腫等傷害；Laurance受有頸部擦傷一處長約五公分、右上
    肢擦傷多處各長約一公分、一公分、二點五公分及右足背擦傷一處及右腋下、右
    上臂、右手肘挫傷等傷害；庚○○受有顏面淺創一Ｘ○‧五公分、右上肢淺創四
    Ｘ三公分三處、左上肢淺創三Ｘ○‧五公分、四Ｘ○‧五公分及顏面挫傷四Ｘ四
    公分等傷害。
二、案經己○○、辛○○、壬○○○、庚○○及Laurance訴由臺灣臺北地方法院檢察
    署檢察官暨臺北市政府警察局文山第二分局報請同署檢察官偵查起訴。
    理  由
壹、有罪部分：
Ａ、九十一年六月十五日部分：
一、訊據被告癸○○、己○○矢口否認右揭犯行，癸○○辯稱：我沒有講這些話云云
    ；己○○辯稱：我沒有恐嚇及公然侮辱云云。惟查：右揭事實，業據證人乙○○
    於審理時證稱：九十一年六月十五日晚上我在壬○○○家，看到他們因為水的問
    題在爭執，我人在客廳，我聽到癸○○、己○○二人的聲音，從門縫中看到他們
    二人，可以確認是癸○○、己○○二人，他們上來敲門，罵三字經，己○○罵他
    媽的，操你媽的，殺死你們全家死光光，癸○○罵白痴、廢物、垃圾、白痴的父
    母生白痴的孩子。癸○○他們一共上來罵三次，第一次、第二次是壬○○○開門
    ，第三次是庚○○開門，辛○○還講不要跟他們吵等語，核與證人戊○○、庚○○、告訴人辛○○、壬○○○、於審理時證述相互符合，足證被告等辯解，顯係
    卸責之詞，不足採信，事證明確，被告等犯行，堪予認定。
Ｂ、九十一年八月三十一日部分：
一、右揭事實，業據被告Laurance、庚○○於審理時自白不諱，核與告訴人己○○指
    訴情節相符，復有己○○臺北市立萬芳醫院（下稱萬芳醫院）診斷證明書一紙、
    國立臺灣大學醫學院附設醫院（下稱臺大醫院）診斷書二紙附卷可稽，被告等自
    白與事實相符，犯行洵堪認定，應依法論科。
二、訊據被告己○○矢口否認傷害犯行，辯稱：我沒有打人云云。惟查：右揭事實，
    業據告訴人庚○○指稱：我和Laurance聽到門外有奇怪的聲音，我們就開門，一
    開門就看到己○○站在三到四樓平台在貼碎報紙，還看到三角板在我們家門口地
    上，Laurance就開口問她在做什麼，己○○走上來我們家門口就先動手打我先生
    ，己○○手上有抓一個膠帶台，一手空著，我沒注意她用何手打我先生，打我先
    生肩膀。再來她就撿地上三角板打我先生，我看到我先生用手擋。我本來站在我
    先生身後，我跟著出來，把己○○推開，她就打我，我們三人一陣混亂，打來打
    去等語。核與告訴人Laurance、證人壬○○○證述相互符合，復有庚○○、Laur
    ance萬芳醫院診斷證明書各一紙附卷可稽，足證被告己○○辯解，顯係卸責之詞
    ，不足採信，事證明確，被告己○○犯行，洵堪認定。
Ｃ、核被告癸○○所為，係犯刑法第三百零九條第一項之公然侮辱罪；被告己○○所
    為，係犯刑法第三百零九條第一項之公然侮辱罪、第三百零五條之恐嚇危害安全
    罪及第二百七十七條第一項之普通傷害罪，被告庚○○及Laurance所為，均係犯
    刑法第二百七十七條第一項之普通傷害罪。被告癸○○、己○○分別基於單一犯
    意，密接實施公然侮辱、恐嚇安全之行為，均為接續犯，應僅分別論以一罪。被
    告庚○○及Laurance二人間就傷害犯行，有犯意聯絡及行為分擔，應論以共同正
    犯。被告己○○所犯上開三罪間，犯意各別，行為互殊，應予分論併罰。爰審酌
    被告等犯罪之動機、目的、所受之刺激、手段、品行、智識程度、所生危害及犯
    罪後之態度等一切情狀，分別量處如主文所示之刑，並分別諭知易服勞役及易科
    罰金之折算標準。又被告庚○○及Laurance前未曾受有期徒刑以上刑之宣告，此
    有臺灣高等法院被告全國前案紀錄表各一紙附卷可稽，渠等因一時失慮，偶罹刑
    典，事後已坦承犯行，深具悔意，經此刑之宣告後，應知警惕而無再犯之虞，本
    院因認暫不執行其刑為當，爰均予以宣告緩刑二年，用啟自新。被告等所用之三
    角板非屬被告等所有、膠帶雖係被告己○○所有，惟並未扣案，亦無法證明現尚
    存在，爰均不為沒收之諭知，併此敘明。
貳、無罪部分：
一、公訴意旨略以：辛○○於九十一年八月三十一日十二時五十分許，在上揭公寓樓
    梯間，見己○○與Laurance及庚○○互毆，亦基於共同傷害之犯意聯絡，自三、
    四樓樓梯間向上抓住己○○之右大腿，阻止己○○下樓，使Laurance及庚○○繼
    續毆打己○○，致己○○受有左右上下眼瞼皮下血腫各約六Ｘ四公分及五Ｘ六公
    分、右上臂三處皮下血腫各約一Ｘ二公分、上臂皮下血腫約一Ｘ一公分、右前臂
    皮下血腫約二Ｘ三公分、右大腿三處一Ｘ一公分皮下血腫、左小腿一Ｘ二公分皮
    下血腫及右背二處三Ｘ三公分皮下血腫等傷害。因認辛○○亦共同涉有刑法第二
  百七十七條第一項傷害罪嫌。
二、按被告未經審判證明有罪確定前，推定其為無罪；又犯罪事實應依證據認定之，
    無證據不得認定其犯罪事實：又不能證明被告犯罪者，應諭知無罪之判決，刑事
    訴訟法第一百五十四條第一項、第二項及第三百零一條第一項分別定有明文。又
    被害人所述被害情形如無瑕疵可指，而就其他方面調查又與事實相符，其供述始
    足據為判決之基礎；且告訴人之告訴，係以使被告受刑事訴追為目的，是其陳述
    是否與事實相符，仍應調查其他證據以資審認（最高法院三十二年上字第六五七
    號、五十二年台上字第一三００號判例參照）。又事實之認定，應憑證據，如未
    能發現相當證據，或證據不足以證明，自不能以推測或擬制之方法，為裁判基礎
    （最高法院四十年台上字第八六號判例參照）。另認定犯罪事實所憑之證據，雖
    不以直接證據為限，間接證據亦包括在內；然而無論直接或間接證據，其為訴訟
    上之證明，須於通常一般之人不致有所懷疑，而得確信其為真實之程度者，始得
    據為有罪之認定，倘其證明尚未達到此一程度，而有合理之懷疑存在時，即無從
    為有罪之認定（最高法院七十六年台上字第四九八六號判例參照）。
三、公訴意旨認被告辛○○涉有傷害犯行，無非係以告訴人己○○之指訴、臺大醫院
    診斷書及臺大醫院九十二年六月二十三日九十二校附醫祕字第九二００二０六０
    ０三號函（下稱臺大醫院函）為其主要論據。訊據被告堅決否認傷害犯行，辯稱
    ：我沒有打人等語。經查：證人庚○○證稱：我們三人一陣混亂，打來打去，打
    完後，我爸爸辛○○走上來我們家門口，站在己○○與鞋櫃中間，己○○從辛○○身後跑下去，我爸爸就查看我們受傷情形等語。證人Laurance證稱：我岳父辛○○從三樓到四樓中間平台看到這個情形就衝上來，衝到四樓站在鞋櫃與己○○
    中間，辛○○先看看我們二人是否受傷，等回過頭來，己○○已到樓下了等語。
    證人子○○證稱：看到辛○○從三樓到四樓中間平台走到四樓平台，走到己○○
    前面，我沒看到他們有任何講話與爭執，之後己○○就走下去等語。證人壬○○○證稱：我先生辛○○跑前面我跑後面，跑到三樓到四樓中間平台，我們都休息
    一下，看他們都沒打架了，看到己○○站在子○○家這邊，Laurance與庚○○腳
    都踩在自己家門上，辛○○用比較慢的速度走上去，先面向己○○，慢慢轉過去
    ，己○○從他後面慢慢下去，他們二人身體沒接觸，我看得很清楚等語。渠等證
    述與被告辛○○供述相互符合。次查：臺大醫院函雖載「．．．軟組織受傷嚴重
    時，可立即出現皮下血腫，較不嚴重時可能二至三天後才出現皮下血腫，因此病
    人（己○○）九十一年九月六日診斷書上右大腿皮下血腫有可能是後來才出現的
    」等詞。然己○○九十一年八月三十一日於萬芳醫院、臺大醫院分別就診時之診
    斷證明書及診斷書之記載，並無右大腿三處一Ｘ一公分皮下血腫、左小腿一Ｘ二
    公分皮下血腫之傷害，直至同年九月五日臺大醫院就診時始有上開受傷之記載，
    則該傷是否係八月三十一日造成或有疑義。再者：八月三十一日己○○曾與庚○○及Laurance互毆，而被告當時未有傷害行為，亦據證人庚○○、Laurance、子
    ○○及壬○○○證述如前，則能否僅憑告訴人指訴及有疑義之診斷書遽為被告有
    罪之認定，實有疑義。綜上所述，公訴人所提證據無論直接或間接證據，其為訴
    訟上之證明，尚未達於通常一般之人不致有所懷疑，而得確信其為真實之程度，
    本案既有上述合理之懷疑，自無從為有罪之認定。揆諸上揭法條及判例意旨，既
    不能證明被告犯罪者，應為被告無罪之諭知。
參、據上論斷，應依刑事訴訟法第二百九十九條第一項前段、第三百零一條第一項、
    刑法第二十八條、第二百七十七條第一項、第三百零五條、第三百零九條第一項
    、第四十一條第一項前段、第四十二條第二項、第七十四條第一款、罰金罰鍰提
    高標準條例第一條前段、第二條，判決如主文。
本案經檢察官盧筱筠到庭執行職務
中      華      民      國    九十二    年     十二     月      三      日
                                臺灣臺北地方法院刑事第十五庭
                                                審判長法  官 薛中興
                                                      法  官 黃雅君
                                                      法  官 范智達
右正本證明與原本無異。
如不服本判決，應於判決送達後十日內，向本院提出上訴狀。
                                                      書記官 王黎輝
中      華      民      國    九十二    年     十二     月      三      日
附錄
中華民國刑法第二百七十七條 (普通傷害罪)
傷害人之身體或健康者，處三年以下有期徒刑、拘役或一千元以下罰金。
犯前項之罪因而致人於死者，處無期徒刑或七年以上有期徒刑；致重傷者，處三年以
上十年以下有期徒刑。
中華民國刑法第三百零五條 (恐嚇危害安全罪)
以加害生命、身體、自由、名譽、財產之事，恐嚇他人致生危害於安全者，處二年以
下有期徒刑、拘役或三百元以下罰金。
中華民國刑法第三百零九條 (公然侮辱罪)
公然侮辱人者，處拘役或三百元以下罰金。
以強暴犯前項之罪者，處一年以下有期徒刑、拘役或五百元以下罰金。


司法院資訊處製作；財團法人民間司法改革基金會備份。
